【裁判字號】    89,上訴,8
【裁判日期】    890418
【裁判案由】    偽造文書等
【裁判全文】
臺灣高等法院臺中分院刑事判決              民國八十九年度上訴字第八號
    上  訴  人  台灣台中地方法院檢察署檢察官
    上  訴  人
    即  被  告  甲○○
右上訴人等因被告偽造文書等案件，不服臺灣臺中地方法院中華民國八十八年十一月
九日第一審判決（民國八十八年度訴字第三八一號，起訴案號：臺灣臺中地方法院檢
察署民國八十八年度偵字第一○三一號），提起上訴，本院判決如左：
    主      文
上訴駁回。
    事      實
甲○○係設於台中市○○路一五一號「麗晶女子三溫暖」更衣室之管理員，於民國（
下同）八十七年十月二十五日凌晨六時三十分許，丙○○前往洗三溫暖時，因有貴重
物品，即要求甲○○將更衣室保管箱加鎖（即須以甲○○所持之鑰匙一支及丙○○所
持之鑰匙一支共同開鎖，始能打開保管箱），詎甲○○竟基於為自己不法所有之意圖
，乘機竊取丙○○所有女用勞力士手錶一只、中國信託商業銀行信用卡一張及現金新
台幣（下同）七千元，得手後，於同日中午十二時許（公訴人誤認為同日十二時三十
分許），持竊得之信用卡，至台中縣大里市○○里○○路○段四○一號「明進銀樓」
，冒用丙○○名義刷卡消費，欲選購鑽戒、手鍊、項鍊，共計二十三萬餘元，因額度
不足無法刷卡，經刷卡九次後，始以三萬元代價詐購得重約二兩多之黃金項鍊一條，
並在簽帳單上偽造「丙○○」之署押，表示承認該筆消費金額後，將簽帳單交付不知
情之「明進銀樓」負責人丁○○，而由丁○○向收單銀行請款，足生損害於丙○○及
中國信託商業銀行。嗣丙○○於同日下午三、四時許，結帳時，發現置於保管箱之勞
力士手錶等物品遭竊，報警處理，經警循信用卡簽帳資料查獲上情。案經丙○○訴由
台中市警察局第四分局報請台灣台中地方法院檢察署檢察官偵查起訴。
    理      由
一訊據上訴人即被告(以下簡稱為被告)甲○○坦承係上開三溫暖更衣室之管理員及
    告訴人丙○○於前開時間前往洗三溫暖時有要求將更衣室保管箱加鎖等事實不諱
    （見本院卷第三十一頁反面），惟矢口否認有行使偽造文書等犯行，辯稱：更衣
    室之保管箱須以渠所保管之鑰匙及客人持有之鑰匙共同開鎖，始能打開，而案發
    當天渠並未碰到告訴人持有之鑰匙，故不可能去打開上開保管箱竊取告訴人之上
開財物，亦非渠持告訴人之信用卡至上開銀樓去盜刷購買黃金項鍊云云。惟查右
    開犯罪事實迭據告訴人指訴綦詳，核與證人丁○○證述「被告甲○○確於八十七
    年十月二十五日中午，至我所經營之明進銀樓選購金飾，當時她是坐計程車來的
    ，她一共刷卡九次，係持丙○○之中國信託商業銀行信用卡來刷卡的，第一次二
    十三萬元，未成交，試刷金額減少至第九次始以三萬元成交，購買黃金項鏈一條
    ，她初至店內來時，均選較大（重）的金飾，有鑽戒、手鍊、項鍊等物，並且全
    要買下，但要刷卡時，金額不夠，無法刷，刷到最後，她說要少買一點，最後只
    能買那三萬元之金項鍊。因當時她對我說帳單尚未寄到，故不知額度多少，我才
    讓她繼續刷卡，她刷卡時故意用輕力書寫姓名，所以第三聯簽帳單上之簽名處始
    會不清楚」等情相符（見偵查卷第九頁至第十一頁、第二十頁反面至第二十一頁
    、原審卷第十七頁及本院卷第三十二頁至第三十三頁），並有中國信託商業銀行
    簽帳單及信用交易明細資料等影本各一紙在卷可稽（見偵查卷第十四頁及原審第
    一百零五頁）。次查上開三溫暖之更衣室須管理員及客人分別持有之鑰匙共同開
    鎖，始能打開等情，固據證人即上開三溫暖之負責人王美紗及櫃台服務生乙○○
    等二人分別證述在卷，但查被告利用告訴人正在洗三溫暖而疏未注意之際盜用告
    訴人持有之鑰匙，加上其所保管之鑰匙持以打開上開保管箱，非無可能，故無法
    據此即資為有利於被告之證明。至被告於原審所舉之證人郭清棋於原審證稱「我
    於案發當日早上約十點至十二點前間之某時曾打電話至被告家中，被告有親自接
    電話」等語，縱令屬實，但被告係於當日中午十二時許至上開銀樓刷卡購物，以
    被告之住處（台中市北屯區）至上開銀樓（台中縣大里市）坐計程車僅須幾分鐘
    之時間即可到達，二者並不衝突，故無法據為有利於被告之認定。另證人即被告
    之女林靜怡於原審證稱「案發當日我均在家，我已忘記被告於當日有無外出」等
    語，亦無法作為有利於被告之證明。綜上所述，足證被告上開所辯顯係飾卸之詞
    ，不足採信，是罪證明確，被告之犯行堪以認定。又證人丁○○於原審八十八年
    六月二十五日審理時證稱「那時去那刷卡之人比較瘦，現在之被告比較胖」等語
    ，核與其上開所供不符，顯係事後迴護被告之詞，委無可取。另被告所偽簽之簽
    帳單第三聯部分因簽名處並不清楚（見偵查卷第十五頁）第二聯部分原本業已於
    掃瞄進電腦以光碟保存後銷毀，有中國信託商業銀行之陳報狀一份附卷足按（見
    原審卷第一百零二頁至第一百零三頁），故本院無法將該簽帳單送請有關機關鑑
    定是否屬被告之筆跡。至證人郭清棋及林靜怡等二人均已於原審到庭陳述明確，
    本院核無再傳喚之必要。均併此敘明。
二查被告冒用告訴人之名義簽名於上開簽帳單後持以向不知情之丁○○詐取上開黃
    金項鍊，自足以生損害於告訴人及發卡銀行中國信託商業銀行，且已達於行使之
    程度。核被告所為係犯刑法第三百二十條第一項之普通竊盜罪、第三百三十九條
    第一項之詐欺取財罪及同法第二百十六條、第二百十條之行使偽造私文書罪。其
    偽造署押之行為，為偽造私文書之部分行為；偽造私文書後持以行使，已為行使
    之高度行為所吸收，均不另論罪。至其所犯上開三罪間，且有方法結果之牽連關
    係，為牽連犯，應依刑法第五十五條之規定從一重之行使偽造私文書罪處斷。原
    審適用刑法第三百二十條第一項、第二百十六條、第二百十條、第三百三十九條
    第一項、第五十五條、第七十四條第一款、第二百十九條、罰金罰鍰提高標準條
    例第一條前段，並審酌被告犯罪之動機、目的、手段、所詐得之金額及犯後飾詞
    否認犯罪等一切情狀，量處有期徒刑六月，又以被告未曾受有期徒刑以上刑之宣
    告，有本院被告全國前案紀錄表足按，其因一時貪慾圖便，短於思慮，致觸犯本
    件犯行，經此罪刑之教訓，當知所警惕，並無再犯之虞，認前開所宣告之刑，以
    暫不執行為適當，故併予宣告緩刑三年，以勵自新。另上開被告所偽造之「丙○○」署押一枚，應依刑法第二百十九條之規定宣告沒收，認事用法，核無違誤，
    量刑亦妥適。檢察官上訴意旨雖認被告所犯上開三罪間係屬犯意各別，並無牽連
    關係云云，但查被告竊取告訴人之上開信用卡無非冀圖持以購物，詐取財物，是
    其所犯上開三罪間應屬具有方法、結果關係之牽連犯，檢察官上訴意旨認三罪間
    並無牽連關係及指摘原判決宣告被告緩刑不當，並無理由。另被告上訴意旨否認
    犯罪，亦無理由，均應予駁回。又告訴人嗣如何請求被告賠償損害係屬民事問題
    ，允宜依民事法律關係尋求解決，亦附此說明。
三、據上論斷，應依刑事訴訟法第三百六十八條，判決如主文。
本案經檢察官戊○○到庭執行職務。
中      華      民      國    八十九      年      四      月   十八     日
                                  臺灣高等法院臺中分院刑事第八庭
                                        審判長法  官  羅  得  村
                                              法  官  林  輝  煌
                                              法  官  劉  榮  服
右正本證明與原本無異。
如不服本判決應於收受送達後十日內向本院提出上訴書狀，其未述上訴之理由者並
得於提起上訴後十日內向本院補提理由書（均須按他造當事人之人數附繕本）。
                                              書記官  林  玉  惠
中      華      民      國    八十九      年      四      月   二十一   日
附錄論罪科刑法條
刑法第三百二十條第一項：意圖為自己或第三人不法之所有，而竊取他人之動產者，
為竊盜罪，處五年以下有期徒刑、拘役或五百元以下罰金。
刑法第三百三十九條第一項：意圖為自己或第三人不法之所有，以詐術使人將本人或
第三人之物交付者，處五年以下有期徒刑、拘役或科或併科一千元以下罰金。
刑法第二百十六條：行使第二百十條至第二百十五條之文書者，依偽造、變造文書或
登載不實事項或使登載不實事項之規定處斷。
刑法第二百十條：偽造、變造私文書，足以生損害於公眾或他人者，處五年以下有期
徒刑。
                                                                        Ａ


司法院資訊處製作；財團法人民間司法改革基金會備份。
